【裁判字號】    95,上易,153
【裁判日期】    950621
【裁判案由】    竊盜
【裁判全文】
臺灣高等法院臺南分院刑事判決         95年度上易字第153號
  上  訴  人
  即  被  告  甲 ○ ○
  上  訴  人
  即  被  告  乙 ○ ○
上列上訴人等因竊盜案件，不服臺灣雲林地方法院94年度易字第
517號中華民國95年1月27日第一審判決（起訴案號：臺灣雲林地
方法院檢察署94年度核退偵字第0171號），提起上訴，本院判決
如下：
    主  文
上訴駁回。
    事  實
一、甲○○夥同其姪乙○○及李宗洲（為乙○○之友人，已經原
    審判處有期徒刑一年八月確定在案）等三人，基於共同意圖
    為自己不法所有之犯意聯絡，於民國（下同）九十四年七月
    四日凌晨五時三十分許，先由甲○○駕駛牌照號碼T6─8032
    號自用小客車至雲林縣褒忠鄉○○村○○路一○○號已歇業
    之「振昌食品企業股份有限公司」（以下簡稱振昌公司）廠
    區外，將汽車停放於距振昌公司門口約五十公尺外之新湖路
    上後，即徒手踰越振昌公司圍牆，侵入廠區內之機械廠房；
    而乙○○、李宗洲二人隨後亦共乘李宗洲駕駛之牌照號碼RH
    ─7266號自用小客車抵達，並將汽車停放在距振昌公司一畦
    田外之產業道路上，亦徒手踰越振昌公司圍牆，侵入廠區內
    之機械廠房。嗣渠等三人即各自著手拆卸、收集工廠內之鐵
    器、機械零件、電纜線及馬達等物，惟在尚未得手之際，於
    同日上午七時十五分許，因經民眾發現而前來圍捕，渠等三
    人警覺即行罷手，致未得逞；嗣乙○○、李宗洲即翻越圍牆
    逃出，雖振昌公司負責人丙○○見狀騎車欲予攔阻，惟仍不
    及，乙○○、李宗洲遂共乘牌照號碼RH─7266號自用小客車
    逃逸；至甲○○則藏匿機械廠房二樓內，嗣因遭民眾陳忠勇
    等人圍捕，遂自該廠房二樓跳下，徒步逃離，而遺留牌照號
    碼T6─8032號自用小客車於現場。後經警方依停留於前揭處
    所之牌照號碼T6─8032號自用小客車而循線查悉。
二、案經丙○○告訴及由雲林縣警察局虎尾分局報告臺灣雲林地
    方法院檢察署檢察官偵查起訴。
    理  由
一、訊據被告甲○○及乙○○對於渠等二人確有於上揭時、地，
    徒手踰越振昌公司圍牆並進入廠房內之事實，固不否認；惟
    均矢口否認有前揭加重竊盜之犯行。被告甲○○辯稱：因我
    開車經過振昌公司時，一時內急，也沒有想那麼多，因我想
    那裡是工廠，應該有廁所，所以就跑去工廠上大號，只是這
    個樣子而已；我是進去方便，結果被人家誤認是小偷，而他
    們不聽我的解釋，要拿東西打我，我一時情急，不小心從二
    樓摔下來云云。而被告乙○○辯則稱：「因我當天早上需要
    用到車子，而當時車子（即T6─8032號自用小客車）被我叔
    叔甲○○借走，我即打電話聯絡甲○○，他說人在馬鳴山，
    我即託友人李宗洲載我前往，惟於途中經過振昌公司外時看
    到我的車子，就進去工廠裡面要向甲○○拿鑰匙出來，就是
    這樣而已；出來後，就有很多人拿著棍子，我立即和我朋友
    李宗洲就開著車子走了」云云。惟查：
  (一)本件被告甲○○及乙○○確有與已判決確定之共同被告李宗
    洲等三人於上揭時、地，徒手踰越振昌公司圍牆並進入廠房
    內之事實，已據渠等於警詢、原審及本院審理時坦承不諱在
    卷（見警卷第4、7頁，原審卷第26至27、65頁，本院卷第37
    至38頁），並有警方所製作且所不爭執之現場照片四張、現
    場圖一張在卷可參（見警卷第11頁，偵查卷(三)第08頁）；參
    以雲林縣警察局虎尾分局褒忠分駐所警員周長隆之職務報告
    亦謂：「警員周長隆於九十七年七月四日早上七時十分至褒
    忠鄉○○村○○路一○○號處理竊案，‧‧疑似竊嫌駕駛之
    自小客車T6─8032號停放離振昌食品工廠前約50公尺逆向停
    放，經警方查詢T6─8032自小客車車主是乙○○，並查詢自
    小客RH─7266駕駛人為李宗洲，‧‧」等情（見偵查卷(三)第
    09頁）；自屬真實。另證人丙○○於原審審理時已具結證稱
    ：「有（指事後有無到工廠查看失竊那些物品），有警察照
    相起來的三堆，有不鏽鋼的零件被拆卸下來，那些機器本來
    都是完好的，因為三個人進去之後，就發現有三堆拆卸完成
    的零件，拆卸的零件是放在製造工廠上面樓梯口一堆，下面
    樓梯口有一堆，還有一堆是在右邊倉庫，這些拆卸下來的零
    件本來都是完好的機器。」「‧‧三部都有拆，他們拆的就
    是從機器零件裏面拆卸下來的。」等語無訛在卷（見原審卷
    第55至56頁）；而經本院調閱前揭現場照片及現場圖所示，
    其中現場圖已確切顯示被告等駕駛車輛之停放位地點、振昌
    公司之廠區位置及現場之情狀；至現場照片則顯現出已遭拆
    卸之部分鐵器、機械零件、電纜線及馬達等物，惟所有物品
    均尚未搬離振昌公司，仍堆置於廠區內；顯見被告等當時確
    已著手拆卸、收集工廠內之鐵器、機械零件、電纜線及馬達
    等物，惟因遭民眾發覺圍捕，始行罷手致未得手，應堪認定
    。
  (二)證人陳忠勇於警詢中已證稱：「‧‧九十四年七月四日早上
    七時許，我又發現在振昌食品工廠前停放一輛自小客車T6─
    8032號約五十公尺左右，我就知道竊賊又在工廠內行竊，我
    返回家裡通知鄰居前往捉賊，當我們進入工廠前，就發現二
    名男子駕駛自小客車先逃逸，後進入工廠內，發現有一名男
    子在二樓因我們的追捕，便從二樓窗戶跳下，我們便趕快下
    樓查看，竊賊便逃走了」等語（見偵查卷(三)第06頁）；而於
    原審審理審復具結證述：「有，我早上七點多在那邊養豬，
    有看到白色豐田的那部車子過來，那部車子昨天下午也來過
    ，是停在工廠附近，」「那天剛好看到車子，我就知道他們
    要來偷，我就回家叫人來抓，我跟我二哥進去看到李宗洲（
    手指庭上坐後面的那一位），要他們出來不出來，他就打手
    機通知他們兩個說有人要抓，後來他們就跑給我們追，他們
    跳過圍牆，我跟我二哥就去包圍一個人，他就從二樓跳下去
    」、「只有看到李宗洲，當時他正在打手機（指當時是追何
    人）」、「是這個人（指跳下去的何人，並以手指甲○○）
    ，當時他在打手機要通知其他人」、「有（指叫他時，有無
    跟他說小偷不要跑）」、「他沒有說什麼，他手比著不要不
    要，然後就跳下去了（指他有無說什麼）」等情（見原審卷
    第60頁反面至62頁）。另證人丙○○於原審審理時亦具結證
    稱：「我有一個侄子陳忠勇在工廠外面的馬路那邊種田，發
    現有一部車子來了好幾次，就知道有可能是來偷東西的，因
    為之前有車子來就會遭小偷，是不是之前也是他們偷的，我
    不知道，陳忠勇發現後就打電話給我糾眾來圍捕小偷」、「
    我到現場後，有五、六個人在馬路，陳忠勇和另一位我的侄
    子則追到裡面去，我跟在外面的五、六個人則是圍著那部車
    子，怕它跑走」、「因為工廠有好幾棟，所以陳忠勇和另一
    位進去右邊的倉庫，我就看到有兩個人從左邊的製造工廠這
    一棟的門口跑出來，越過圍牆，跑到馬路，經過馬路及田地
    ，經過一個重劃路的小路，跑到重劃路上停的一部車，開車
    逃跑」、「旁邊坐的是那一位（指是否記得跑走的那兩位，
    並以手指庭上的李宗洲），駕駛座那一位我沒有看到，另一
    個是坐在駕駛座旁的，是庭上的李宗洲」、「裡面是沒有看
    到，是看到他們從製造工廠的方向跑出來越過圍牆」等語無
    訛在卷（見原審卷第53至54頁）；經核渠等二人所證述之內
    容與被告二人前揭所供踰越振昌公司圍牆並進入廠房內，嗣
    後被告乙○○與共同被告李宗洲一起駕車逃逸，至被告甲○○則自該廠房二樓跳下，徒步逃離，而遺留牌照號碼T6─80
    32號自用小客車於現場之自白相符；另依卷附之行動電話通
    聯記錄查詢單所載（見偵查卷(三)第10至26頁），被告甲○○
    （即0000000000號）乙○○（0000000000號）、共同被告李
    宗洲（0000000000號）分別持用之行動電話，於九十四年七
    月四日之凌晨零時至一時之間，即由被告乙○○分別與被告
    甲○○、共同被告李宗洲頻密通聯，而於同日上午五時至七
    時之間，被告二人與共同被告李宗洲等三人即互有通話往來
    ；再徵之當日上午七時十五分五十二秒，共同被告李宗洲確
    有撥打行動電話與被告甲○○，而七時十六分四十三秒，被
    告甲○○又撥打電話給被告乙○○，經核亦確與證人陳忠勇
    於原審審理證稱：「‧‧我跟我二哥進去看到李宗洲，要他
    們出來不出來，他就打手機通知他們兩個說有人要抓，」「
    是這個人（指要跳下去者為何人，並以手指甲○○），當時
    他在打手機要通知其他人」等語相符；再徵諸被告等竟於凌
    晨五時三十分許天色未亮時進入振昌公司，其之舉止已有違
    常理，且遭人發現後，又落荒而逃，同時現場復經發現有遭
    拆解之機器物件分散堆置以觀，顯然被告等人係意在行竊，
    且渠等間就本件竊盜行為具有犯意聯絡及行為分擔之關係，
    亦堪認定。
  (三)至被告甲○○、乙○○等雖為前揭情詞之抗辯，惟查：
    (1)被告甲○○於警詢供稱：「我於今年七月四日早上三點三
      十分至四點三十分，我有向我姪子乙○○借用自小客車T6
      ─8032號，地點是在雲林縣土庫鎮新庄里新庄66號自宅借
      用，他在睡覺，我借用後就將自小客車T6─8032駛離」等
      語（見警卷第04頁）；惟被告乙○○於警詢卻供稱：「我
      有借給甲○○使用，於九十四年七月四日上午六時許，我
      叔叔在土庫鎮新庄里新庄66號，我睡覺的房間向我借用該
      自小客車」等情（見警卷第04頁）；渠等二人竟對借車親
      歷事實之陳述，互不一致，顯與事理有違，已不足採。
    (2)又被告乙○○於警詢固供稱：「‧‧因我叔叔向我借車，
      當時我急需用車，一直打叔叔大哥大0000000000號找人，
      但始終未開機，事後開機又無人接聽，直到當日六時三十
      分左右，甲○○主動打我大哥大0000000000號，我便問他
      人在何處，我急須用車，甲○○稱在振昌食品工廠內，我
      便叫朋友李宗洲從‧‧南投縣名間鄉○○村○○路一一七
      號（現改編為松柏街三十四號）到我戶籍地址載我到振昌
      食品工廠取車」等語（見警卷第06頁）；惟經核與上揭通
      聯紀錄所顯現之通話事實不符，蓋被告乙○○僅於當日上
      午五時十二分二十一秒，有撥打行動電話予被告甲○○，
      至被告甲○○則直至當日上午七時十六分四十三秒，始撥
      打行動電話給被告乙○○，足見被告乙○○前揭所供，已
      因與事實不符，致不足採。至共同被告李宗洲於警詢雖供
      述：「乙○○打我大哥大0000000000號，拜託我駕駛自小
      客車載他去找他叔叔甲○○，我從戶籍地址出發到乙○○
      戶籍地載他，上車後乙○○告知我行車方向」云云（見警
      卷第09頁），惟按被告乙○○當時如果確實急於用車（據
      被告甲○○於原審審理時係稱：被告乙○○要載女兒就醫
      ，見原審卷第72頁），且既已商請共同被告李宗洲自南投
      縣駕車遠道而來，衡情當可請共同被告李宗洲直接載送處
      理急事即可，何須再耗費時間前向被告甲○○取車？況縱
      如被告乙○○所供被告甲○○係於當日六時三十分許始打
      行動電話與其聯絡為真，則參以共同被告李宗洲自南投縣
      名間鄉松柏村至被告乙○○處所（即雲林縣土庫鎮新庄里
      ）間之距離，衡情共同被告李宗洲亦不可能於短短三、四
      十分鐘內能抵達，顯與事理有違；而此益徵被告乙○○、
      甲○○間所稱借車、取車乙事，乃事後卸責之詞，而不足
      採。
    (3)另被告甲○○於原審審理時先則供稱：「因為那時候我拉
      肚子，而乙○○又急著要用車載他女兒看醫生，加上我也
      不知道他是在半路打電話給我的，我打電話給他的時候，
      他已經在路上了，‧‧」等語（見原審卷第66頁）；嗣又
      供稱：其於當日上午五時十二分接到被告乙○○電話時，
      係在褒忠鄉馬鳴山附近」等情（見原審卷第63頁），竟先
      後相互矛盾；再就被告乙○○來電時如何表示，被告甲○○稱：「沒有，他只有問我說有無開他的車子出來，我回
      答說有，這樣電話就掛斷了」等語（見原審卷第63頁反面
      ），並未向被告乙○○告知行蹤；惟依前揭通聯紀錄所示
      ，被告甲○○竟於後之同日上午六時許，反先主動以行動
      電話與共同被告李宗洲通話二次，而迄至同日上午七時十
      六分，始與被告乙○○通話。顯然被告甲○○、乙○○與
      共同被告李宗洲等三人於當日已互有共同謀議行動之行為
      ，殆無疑義。否則被告乙○○既不知被告甲○○何在，則
      被告甲○○依理自應先行連絡被告乙○○方是，何以竟能
      「預知」被告乙○○與共同被告李宗洲同行，轉而連絡共
      同被告李宗洲之理？而此則亦徵其所陳不足採。
    (4)再被告甲○○於原審審理時雖供稱：「因為那裡面（指機
      械廠房），我是第一次去，我不知道裡面有沒有廁所，進
      去後也發現沒有廁所」、「因為二樓很骯髒，我又拉肚子
      忍不住了，所以才會在那邊大號」云云（見原審卷第67頁
      ）；惟按其如真急於如廁，大可找隱密之處就地方便，豈
      有大費周章，翻牆進入他人建築物後，再爬上二樓便解之
      理？又縱費力翻牆入內後，何以不去卷附現場圖所示之振
      昌公司大門旁廁所，或大門旁之警衛室、辦公室等處，反
      而通過空地，進入所稱「骯髒」且並無廁所之機械廠房二
      樓！而此則徵被告甲○○前揭所陳，亦與事理有違，仍不
      足採。
    (5)至被告乙○○於警詢雖供稱：「我與朋友到達上述案發地
      點見不到甲○○，我便打叔叔大哥大通話後稱在振昌食品
      工廠內，我便與李宗洲爬牆入內，當時大門深鎖，我倆入
      內見到叔叔取得鑰匙後，我倆便爬出牆外，見到一群民眾
      一直靠近我倆，一時情急，李宗洲駕駛RH─7266自小客車
      ，我也馬上跳上車一起逃逸，車號T6─8032號自小客車留
      在案發地點來不及開走」等語（見警卷第07頁）；而共同
      被告李宗洲於警詢中亦供稱：「我駕駛車號RH─7266號自
      小客車，由我本人駕駛，我倆到達竊案地點時，乙○○拜
      託我一起從大門爬牆進入振昌食品工廠內，我倆進入廠區
      時，甲○○隨即獨自拿鑰匙到大門口給乙○○，我倆隨即
      爬牆出大門，我倆見到一群民眾氣憤狀向我倆靠近，乙○○催我馬上去開車逃逸」等情（見警卷第09頁）；惟按被
      告乙○○既已聯絡上被告甲○○，而欲前取汽車鑰匙，則
      共同被告李宗洲理應在車上等候，並將車開至振昌公司門
      口方是；且被告甲○○理應自行至振昌公司外，將鑰匙交
      付被告乙○○即可；豈有將汽車停放在距振昌公司一畦田
      外之產業道路上，徒增不便，另由被告乙○○、共同被告
      李宗洲等二人再以翻越他人建築物圍牆之方式，侵入其內
      向其取車鑰匙，而被告甲○○竟於交付汽車鑰匙後，卻仍
      無故滯留他人廠區之理？究之所為何事，已不言可喻。再
      者，被告甲○○如果真有交付鑰匙乙情，則其既未隨之翻
      牆而出，自然意在滯留於內，其又將以何交通工具離開？
      可見被告乙○○、共同被告李宗洲所辯：係前向甲○○索
      取鑰匙云云，顯異於常情，自不可採信。
  (四)依上所述，本件事證明確，被告等所辯不足為其有利之認定
    ，被告等之犯行至堪認定，應予依法論科。
二、核被告甲○○、乙○○夥同李宗洲共三人，以徒手踰越已歇
    業之振昌公司圍牆，侵入廠區內機械廠房之方式，共同著手
    竊取拆卸、收集該工廠內之鐵器、機械零件、電纜線及馬達
    等物，惟因經民眾發現前來圍捕，渠等即行罷手，致未得逞
    ；所為均係犯刑法第三百二十一條第一項第二、四款、第二
    項之加重竊盜未遂罪，及刑法第三百零六條第一項之侵害住
    居自由罪。公訴意旨雖認被告等所為之竊盜犯行係屬既遂，
    惟按竊盜罪未遂既遂之區別，以所竊之物，已否移入自己支
    配之下為標準，如已著手實行竊取，而未脫離他人管有或尚
    未移入自己支配之下，均為未遂，倘已將他人管有之物，以
    偷竊之方法，移入自己支配之下，始為既遂（最高法院69年
    度台上字第2523號判決參照）；本件被告等當時既尚在拆卸
    、收集工廠內之鐵器、機械零件、電纜線及馬達等物之際，
    即為民眾發覺圍捕而逃逸，所有物品均未搬離振昌公司，仍
    堆置於廠區內，已如前述；顯然該等物品尚未完全置於被告
    等之實力支配下，應認並未得手，而屬未遂之階段。又按結
    夥三人以上竊盜罪之各結夥人，應就全部犯罪結果負責任，
    自應援引刑法第二十八條之共犯規定（最高法院51年台上字
    第1816號判例參照），故被告等二人就前揭所犯之罪，與共
    同被告李宗洲間互有犯意聯絡及行為分擔，為共同正犯。再
    渠等所犯上揭二罪間，具有方法、目的之牽連關係，應依刑
    法第五十五條規定，從一重論以加重竊盜罪處斷。至被告等
    所為尚屬未遂犯，爰依刑法第二十六條前段之規定，予以減
    輕其刑。
三、原審以被告甲○○、乙○○等二人罪證明確，因予適用刑法
    第三百二十一條第一項第二款、第四款、第二項、第二十八
    條、第二十六條前段、第五十五條之規定，並審酌被告甲○○並無職業，被告乙○○以種薑為業，且已結婚，並育有一
    子，被告甲○○則未婚，均與家人同住；又被告等人犯後毫
    無悔意，飾詞狡辯，全無改過之心，但渠等犯罪手段並非嚴
    重惡劣，且尚未得手等一切情狀，分別量處被告甲○○、乙○○等二人各有期徒刑一年六月，認應可收警戒及矯治之效
    ；並認公訴人求為量處二年六月有期徒刑部分，核與其上揭
    審酌事項，容屬過重。本院經核原判決認事用法，俱無不合
    ，量刑亦均妥適；被告等上訴意旨否認犯罪，指摘原判決不
    當，非有理由，應予駁回。
四、據上論結，應依刑事訴訟法第三百六十八條，判決如主文。
本案經檢察官吳忠賢到庭執行職務。
中    華    民    國    95    年    6     月    21    日
                  刑事第三庭    審判長法  官  陳義仲
                                      法  官  宋明蒼
                                      法  官  張世展
以上正本證明與原本無異。
不得上訴。
                                      書記官  魏芝雯
中    華    民    國    95    年    6     月    21    日
附錄：本判決論罪法條：
中華民國刑法第321條第1項第2款、第4款、第2項。
犯竊盜罪而有左列情形之一者，處 6 月以上、 5 年以下有期徒
刑：
二  毀越門扇、牆垣或其他安全設備而犯之者。
四  結夥三人以上而犯之者。
前項之未遂犯罰之。


司法院資訊處製作；財團法人民間司法改革基金會備份。
